【裁判字號】    90,重訴,44
【裁判日期】    900713
【裁判案由】    侵權行為損害賠償
【裁判全文】
臺灣彰化地方法院民事判決  九十年度重訴字第四十四號
    原      告  丙○○
                乙○○
    法定代理人  甲○○
    訴訟代理人  劉惠利律師
    被      告  丁○○
右當事人間請求侵權行為損害賠償事件，本院判決如左：
    主      文
被告應給付原告甲○○新台幣玖拾伍萬參仟玖佰參拾壹元，被告應給付原告丙○○新
台幣捌拾柒萬零參佰柒拾參元，被告應給付原告乙○○新台幣玖拾壹萬玖仟柒佰捌拾
參元，及各自民國八十九年十一月七日起至清償日止，按年利率百分之五計算之利息
。
原告其餘之訴駁回。
訴訟費用由被告負擔百分之四十四；餘由原告負擔。
本判決第一項於原告甲○○、丙○○、乙○○分別以新臺幣參拾壹萬捌仟元、貳拾玖
萬元、參拾萬柒仟元為被告供擔保後，得假執行。
原告其餘假執行之聲請駁回。
    事      實
甲、原告方面：
  一、聲明：
  （一）被告應給付原告新台幣（下同）六百二十八萬八千五百五十五元，及自起訴
        狀繕本送達翌日即八十九年十一月七日起至清償日止，按年利率百分之五計
        算之利息。
  （二）訴訟費用由被告負擔。
  （三）原告等願供擔保，請准宣告假執行。
  二、陳述：
  （一）被告丁○○於民國八十八年十一月三日十三時十分許，駕駛車牌號碼ＰＥ-
        三七０九號自用小客貨車，沿彰化市○○○路由西向東行駛時，行經建國北
        路與該路一七二巷交岔路口時，應注意車前狀況並隨時採取必要之安全措施
        及行駛至交岔路口左轉彎時，應距交岔路口三十公尺前顯示方向燈或手勢，
        行至交岔路口中心處始得左轉並不得佔用來車道搶先左轉等規定，而依當時
        天候晴、光線充足、視距良好等情，非不能注意，於通過路口時，竟疏未注
        意洪文文騎乘車牌號碼ＴＵＮ-一七七號之輕型機車，自建國北路一七八號
        前正穿越建國北路欲左轉南向車道往南行駛之狀況，且通過該路口時未達中
        心處即提前左轉，不慎與之發生碰撞，使洪文文人車倒地，致其頭部外傷，
        硬腦膜下出血經送台中縣沙鹿鎮「童綜合醫院」急救無效，迄於同年月十一
        日十一時五十分許不治死亡。該行車事故經台灣省彰化縣區車輛行車事故鑑
        定委員會彰鑑字第八九三三七號鑑定意見書已明確鑑定：「丁○○駕駛自小
        客貨車行經交岔路口提前左轉又未注意讓直行車先行，為肇事原因」，且被
        告業經台灣彰化地方法院檢察署檢察官以八十八年度偵字第一一二０二號案
        件提起公訴，顯已觸犯刑法第二百七十六條第一項之過失致死罪。
  （二）按「因故意或過失不法侵害他人權利者，負損害賠償責任。故意以背於善良
        風俗之方法加損害於他人者亦同。違反保護他人之法律，致生損害於他人者
        者，負賠償責任」；「汽車、機車或其他非依軌道行駛之動力車輛在使用中
        加損害於他人者，駕駛人應賠償因此所生之損害」；「不法侵害他人致死者
        ，對於支出醫療及增加生活上需要之費用或殯葬費之人，亦應負賠償責任。
        被害人對於第三人負有法定扶養義務者，加害人對於該第三人亦應負損害賠
        償責任」「不法侵害他人致死者，被害人之父、母、子、女及配偶，雖非財
        產上之損害，亦得請求賠償相當之金額。」，民法第一百八十四條、第一九
        一條之二、第一九二條及第一百九十四條分別定有明文。
  （三）本件因被告之過失，依前揭法條之規定應賠償原告等如下之損害：
      （１）醫療費用：共計一十九萬五千二百六十九元。
            彰化基督教醫院：八十八年十一月三日至同年十一月四日，共支出用七
            萬一千零八十三元。沙鹿童綜合區域教學醫院：自八十八年十一月四日
            至同年月十二日，共支出一十二萬三千零七十六元。另支出證明書費，
            其中彰化基督教醫院部分為九百元，童綜合醫院部分為二百一十元。證
            明書為證明受害人因被告過失之行為而送醫急救所支出醫療費用之證明
            ，係為證明損害程度或範圍所必要之方法，就被告侵害被害人洪文文之
            行為，使被害人洪文文受重傷送醫不治而死亡，就被告過失行為使受害
            人死亡所造成的客觀事實加以觀察，並依吾人生活經驗加以判斷，應認
            均有發生同樣損害結果可能，倘無被告之侵害行為，原告等即不會支出
            此證書費用來證明其損害，被告之侵權行為與本件證書費一千一百一十
            元之支出，具有相當因果關係，原告此部分之請求應為有理由。
      （２）殯葬費：共計四十一萬六千零八十元。
      （３）增加生活上需要之費用：共計二百零六萬一千六百二十四元（依原起訴
            狀金額二百六十四萬元，再依霍夫曼公式按百分之五利息計算扣除中間
            利息，一次請求被告給付之金額）。
            原告丙○○、乙○○因母親洪文文去世，生活頓失依靠，家中生活秩序
            失控，以往原告甲○○於八十一年至八十八年十月間均在外地任職，家
            務全仰賴被害人洪文文處理，未料突發此車禍事故，使原告甲○○除了
            需應付平日上班之工作外，另外要要身兼母職帶一子宗穎、一女沂蓁上
            下學，二位子女亦因此無法如平日去上補習班或學才藝班，因突發狀況
            ，使原告甲○○不得不登報尋找幫傭，以每月二萬元支付傭人費用，但
            此部分仍屬增加生活上需要之費用，不能因由原告甲○○處理家務事，
            即可認由被告免除此部分支出之義務，故此部分因原告甲○○之處理，
            使被告免為此部分之賠償義務，被告因此受有不當得利，原告等依民法
            第一百七十九條之規定，請求被告應給付自八十八年十一月三日起至詹
            沂蓁成年止，每月二萬元之增加生活上需要之費用，計有十一年，故共
            計二百六十四萬元，依霍夫曼公式按百分之五利息計算扣除中間利息，
            被告應給付原告等二百零六萬一千六百二十四元。再按「民法第一百九
            十三條第一項所謂增加生活上之需要，係指被害人被害以前並無此需要
            ，因為受侵害始有支付此費用之需要者而言。」，最高法院八十九年度
            台上字第一四八五號判決可資參照，本件損害賠償之訴，被害人洪文文
            死亡，原告等依民法第一百九十二條第一項中段之「增加生活上需要之
            費用」向被告請求前開二百零六萬一千六百二十四元之損害賠償，而民
            法第一百九十二條第一項中段「增加生活上需要之費用」之規定，係八
            十八年四月二十一日始修正所增訂，其內之意義，應可類推適用前開最
            高法院八十九年度台上字第一四八五號判決意旨所示，原告等於被害人
            洪文文被害以前並無前開幫傭之需要，被害人洪文文因被告侵權行為而
            死亡，使原告等有支付前開幫傭費用之需要，原告等此部分之請求依新
            修正之民法第一百九十二條第一項中段之規定，並類推適用最高法院八
            十九年度台上字第一四八五號判決意旨中關於「增加生活上之需要」之
            解釋，此項金額之請求應屬有理。
      （４）賠償被害人對於原告丙○○、乙○○負有法定扶養義務之扶養費：共計
            六十一萬五千五百八十二元（係依霍夫曼公式按百分之五利息計算扣除
            中間利息，一次請求被告給付之金額）。
            被告應賠償被害人洪文文對於原告丙○○及乙○○負有法定扶養義務之
            扶養費，其中丙○○（七十七年十月七日生）之部分：依每年每位七萬
            二千元撫養親屬免稅額計算，宗穎撫養至成年，依霍夫曼公式按百分之
            五利息計算扣除中間利息，一次請求被告給付之金額計為五十二萬四千
            零三十八元之二分之一即二十六萬二千零一十九元（七萬二千元乘以七
            點二七八三等於五十二萬四千零三十八元，因其父甲○○及其母洪文文
            各分擔二分之一，再除以二等於二十六萬二千零一十九元）。另外詹沂
            蓁（七十九年十月十三日生）之部分：乙○○因學業甚佳，目前就讀彰
            化市民生國小四年級資優班，預計可二十二歲讀完大學，故沂蓁至大學
            畢業為止，應受扶養年數為十三年，依每年每位七萬二千元撫養親屬免
            稅額計算，沂蓁撫養至大學畢業，依霍夫曼公式按百分之五利息計算扣
            除中間利息，一次請求被告給付之金額計為七十萬七千一百二十六元之
            二分之一即三十五萬三千五百六十三元（七萬二千元乘以九點八二一二
            等於七十萬七千一百二十六元，因其父甲○○及其母洪文文各分擔二分
            之一，再除以二等於三十五萬三千五百六十三元）。
      （５）精神慰撫金部分：共三百萬元。
            按「慰藉金之賠償須以人格權遭遇侵害，使精神上受有痛苦為必要，其
            核給之標準固與財產上損害之計算不同，然非不可斟酌雙方身分資力與
            加害程度，及其他各種情形核定相當之數額」，最高法院五一年台上字
            第二二三號判例定有先例。查原告等與被害人洪文文有美滿的家庭生活
            ，原告甲○○任職救國團中國青年旅行社中部分公司經理，平日業務繁
            忙，正值公司設立之草創時期，被害人洪文文當時是為補貼家用，幫忙
            親友設立安親才藝班，自己亦身兼教師，另外並擔任救國團彰化縣團委
            會社教中心才藝班老師及多家安親才藝班老師，多才多藝且理財有術，
            每月收入至少十萬元以上，兩人共同打拼，白手起家，近十二年有成，
            二子亦漸懂事，已漸入佳境，清償房屋貸款當中，正可安享幸福生活之
            際，因被告過失行為突遭意外，使原告等之家庭頓失女主人，二子經日
            思念母親，其中之悲痛豈是外人所能了解，尤其每逢節日，二子思念母
            親之情更流露無遺，鄰里親友聞訊，無不心酸；而原告甲○○每至深夜
            ，輾轉難側，原本人人稱羨之幸福家庭，因此而陷入精神之困頓，實非
            常人所能忍受及理解，尤以宗穎、沂蓁之課業、生活起居全數仰賴被害
            人洪文文之照顧養護，突遭此喪母之打擊，不僅精神上頓失安全倚賴之
            心，連平日課業輔導亦難求援，二人課業頓失平日之水準，亦失去往日
            童稚無邪之歡顏，不知情之第三人問及母親之近況及下落，尚須默默承
            受喪母之悲痛，是原告等之精神上慰撫金部分，依原告等之前開家中情
            形、原告甲○○之社會地位、教育程度（逢甲大學土木工程系畢業）、
            經濟情況及被害人洪文文生前之社會地位、教育程度（台中商專銀行保
            險科畢業），原告丙○○、乙○○、甲○○各得向被告請求精神慰撫金
            一百萬元為適當，合計三人共三百萬元，依前開最高法院五一年台上字
            第二二三號判例意旨對慰撫金之認定標準，原告等請求前開金額之精神
            慰撫金應為適當。
  （四）再查被告於鈞院前開庭期審理時陳稱原告等獲有保險理賠金，且願將汽車保
        險理賠金給付給原告等語置辯，惟依最高法院六十八年台上字第四十二號判
        例意旨所示，「保險制度，旨在保護被保險人，非為減輕損害事故加害人之
        責任，保險給付請求權之發生，係以定有支付保險費之保險契約為基礎，與
        因侵權行為所生損害賠償請求權，並非出於同一原因，後者之損害賠償請求
        權，殊不因受領前者之保險給付而喪失」，故被告之前開答辯之詞，仍不影
        響原告等請求前開金額之損害賠償。
  （五）綜前所論，被告不僅於本件之刑事案件審理時，狡言脫罪，未具悔意，且於
        本件民事損害賠償訴訟中，多次以沒錢賠償敷衍鈞院之訊問，足證被告未具
        憐憫之心，原告等具狀陳明如上，懇請鈞院鑒核，賜如本訴狀之聲明之判決
        ，實所感禱。
  三、證據：提出台灣省彰化縣區車輛行車事故鑑定委員會八十九年七月二十七日彰
      鑑字第八九三三七號函及鑑定意見書各影本一份、台灣彰化地方法院檢察署八
      十八年度偵字第一一二０二號起訴書影本一份、台灣高等法院台中分院九十年
      度交上訴字第二０七號刑事判決影本一份、彰化基督教醫院醫療費用單據影本
      六張、童綜合醫院醫療費用單據影本一份、證明書費單據影本三張、喪葬費用
      單據影本十二張、刊登廣告證明單據影本一份、戶籍謄本一份、公司設立登記
      證影本一份、洪文文職務證明影本一份、詹沂臻在學證明書及成績證明書各影
      本一份為證。
乙、被告方面：
  一、聲明：駁回原告之訴及其假執行之聲請，訴訟費用由原告負擔。
  二、陳述：
  （一）本件強制汽車責任險一百二十萬元已為原告所領取，被告另外加保一百萬元
        ，也可讓原告領取，被告本身沒有錢負擔，另外再想辦法籌錢。
  （二）被告為國中畢業，未婚，原受雇擔任水泥工，月入約二萬元，今年過年後就
        沒有工作。
丙、本院依職權調閱台灣高等法院台中分院九十年度交上訴字第二０七號刑事案件全
    卷。
    理      由
一、本件被告未於最後言詞辯論期日到場，核無民事訴訟法第三百八十六條各款所列
    情形，爰依原告之聲請，由其一造辯論而為判決。
二、本件原告主張被告丁○○於八十八年十一月三日十三時十分許，駕駛車牌號碼Ｐ
    Ｅ-三七０九號自用小客貨車，沿彰化市○○○路由西向東行駛時，行經建國北
    路與該路一七二巷交岔路口時，應注意車前狀況並隨時採取必要之安全措施及行
    駛至交岔路口左轉彎時，應距交岔路口三十公尺前顯示方向燈或手勢，行至交岔
    路口中心處始得左轉並不得佔用來車道搶先左轉等規定，而依當時天候晴、光線
    充足、視距良好等情，非不能注意，於通過路口時，竟疏未注意洪文文騎乘車牌
    號碼ＴＵＮ-一七七號之輕型機車，自建國北路一七八號前正穿越建國北路欲左
    轉南向車道往南行駛之狀況，且通過該路口時未達中心處即提前左轉，不慎與之
    發生碰撞，使洪文文人車倒地，致其頭部外傷，硬腦膜下出血經送台中縣沙鹿鎮
    「童綜合醫院」急救無效，迄於同年月十一日十一時五十分許不治死亡一節業據
    其提出台灣省彰化縣區車輛行車事故鑑定委員會八十九年七月二十七日彰鑑字第
    八九三三七號函及鑑定意見書各影本一份、台灣彰化地方法院檢察署八十八年度
    偵字第一一二０二號起訴書影本一份、台灣高等法院台中分院九十年度交上訴字
    第二０七號刑事判決影本一份為證，而該案經台灣彰化地方法院檢察署以八十八
    年度偵字第一一二０二號案件提起公訴後，經台灣彰化地方法院八十九年度交訴
    字第一六七號刑事案件判決被告因過失致死，處有期徒刑七月，復經台灣高等法
    院台中分院以九十年度交上易字第二０七號刑事案件判決上訴駁回而確定在案，
    且為被告所不否認，並經本院依職權調閱台灣高等法院台中分院九十年度交上易
    字第二０七號刑事案件全卷查核屬實，原告此部分之主張，自堪信為真實。被告
    既因駕駛自小客貨車行經交岔路口提前左轉，又未注意讓直行車先行而肇事，則
    其對於本件車禍之發生自有過失無訛，而被害人洪文文之死亡與本件車禍間確有
    相當因果關係，亦堪認定。
三、按「因故意或過失不法侵害他人權利者，負損害賠償責任。故意以背於善良風俗
    之方法加損害於他人者亦同。違反保護他人之法律，致生損害於他人者者，負賠
    償責任」；「汽車、機車或其他非依軌道行駛之動力車輛在使用中加損害於他人
    者，駕駛人應賠償因此所生之損害」；「不法侵害他人致死者，對於支出醫療及
    增加生活上需要之費用或殯葬費之人，亦應負賠償責任。被害人對於第三人負有
    法定扶養義務者，加害人對於該第三人亦應負損害賠償責任」「不法侵害他人致
    死者，被害人之父、母、子、女及配偶，雖非財產上之損害，亦得請求賠償相當
    之金額。」，民法第一百八十四條、第一九一條之二、第一九二條及第一百九十
    四條分別定有明文。經查本件被告確有過失致被害人洪文文死亡之不法行為，已
    如前述，揆諸上揭法律規定，被告自應負損害賠償之責，茲就原告等請求之各項
    損害賠償，分別審核如下：
（一）醫療費部分：
      原告甲○○主張因本件車禍致被害人洪文文受傷，經送醫後合計支出醫療費用
      十九萬五千二百六十九元一節，已據其提出彰化基督教醫院醫療費用單據影本
      六張、童綜合醫院醫療費用單據影本一份、證明書費單據影本三張為證，亦為
      被告所不爭執，惟查其中一千一百一十元部分係屬請領證明書之費用，有上開
      證明書費單據影本三張可證，核非醫療必須費用，應予扣除；次按全民健康保
      險法第八十二條規定：「保險對象因汽車交通事故，經本保險提供醫療給付者
      ，本保險之保險人得向強制汽車責任保險之保險人代位請求該項給付。」強制
      汽車責任保險法第三十條規定：「保險人依本法規定給付之保險金，視為加害
      人或被保險人損害賠償金額之一部份，加害人或被保險人受賠償請求時，得扣
      除之」。全民健康保險法為保險法之特別法，依特別法優於普通法之原則，全
      民健康保險法第八十二條應優先於保險法第一百三十五條、第一百零三條之規
      定而為適用。從而全民健康保險之被保險人因汽車交通事故，經全民健康保險
      提供醫療給付者，全民健康保險之保險人自得向強制汽車責任保險之保險人代
      位請求該項給付。而依強制汽車責任保險法第三十條規定，於該範圍內，加害
      人或強制汽車責任保險之被保險人之損害賠償責任即因而解免，全民健康保險
      被保險人對於加害人之損害賠償請求權亦因而喪失。（最高法院八十八年度台
      上字第三五三號判決意旨參照）；查本件原告甲○○請求之醫療費用，其中十
      七萬四千三百零八元係屬健保給付金額，有上開彰化基督教醫院醫療費用單據
      影本六張及童綜合醫院醫療費用單據影本一份為據，揆諸上揭法律規定及判決
      意旨，自應就健保給付金額部分予以扣除。從而本件依法僅得就原告甲○○自
      行支付之一萬九千八百五十一元之自付額部分予以准許，逾此範圍，尚屬無據
      ，無從准許。
（二）殯葬費部分：
      原告甲○○主張因本件車禍致被害人洪文文死亡，共計支出殯葬費用四十一萬
      六千零八十元一節，業據其提出喪葬費用單據影本十二張為證，亦為被告所不
      爭執，惟查其中「電子琴、子弟班、樂隊」之支出計四萬元、「餐款」之支出
      計四萬二千元，核均非屬殯葬必須費用，於法不合，尚難准許；其餘支出之殯
      葬費三十三萬四千零八十元部分，則核無不合，應予准許。
（三）增加生活上需要之費用部分：
      原告主張因被害人洪文文去世，二位子女因此無法如平日去上補習班或學才藝
      班，因突發狀況，使原告甲○○不得不登報尋找幫傭，以每月二萬元支付傭人
      費用，自八十八年十一月三日起至乙○○成年止，計有十一年，故增加生活需
      要之費用共計二百六十四萬元（依霍夫曼公式按百分之五利息計算扣除中間利
      息後為二百零六萬一千六百二十四元）一節，雖據其提出僱請外勞幫傭之基本
      費用表、外籍幫傭仲介之基本費用介紹資料及刊登廣告證明單據影本各一份為
      憑，惟按民法第一百九十二條第一項中段之「增加生活上需要之費用」，係指
      不法侵害他人致死者，被害人生前之支出醫療及增加生活上需要之費用，亦即
      限於「被害人」且「生前」增加之生活上需要之費用，不含被害人「死後」或
      「被害人以外之人」增加之生活上需要之費用，此觀諸八十八年四月二十一日
      立法修正理由即明。查本件原告所主張增加之生活上需要之費用二百六十四萬
      元，係於被害人洪文文死後，被害人以外之人即原告所增加之生活上需要之費
      用，核與上揭法條規定之要件限於被害人生前增加之生活上需要之費用，尚屬
      有間，其此部分之請求，於法既屬無據，自無從予以准許。
（四）法定扶養義務之扶養費：
      原告丙○○、乙○○主張被告應賠償之扶養費共計六十一萬五千五百八十二元
      一節，經查其中丙○○係七十七年十月七日出生，洪文文與甲○○為其父母，
      各對丙○○負有一半之扶養義務，是自八十八年十一月十一日洪文文死亡時起
      至九十七年十月六日丙○○成年時止，尚有八年十月又二十五日，依每年每位
      七萬二千元扶養親屬免稅額計算，再依霍夫曼公式（第一年不扣除中間利息之
      係數表）扣除中間利息，一次請求被告給付之金額計為二十七萬零三百七十三
      元（元以下四捨五入）；另查乙○○係七十九年十月十三日出，洪文文與甲○○為其父母，各對乙○○負有一半之扶養義務，是自八十八年十一月十一日洪
      文文死亡時起至九十九年十月十二日乙○○成年時止，尚有十年十一月又一日
      ，依每年每位七萬二千元撫養親屬免稅額計算，再依霍夫曼公式按百分之五利
      息計算扣除中間利息，一次請求被告給付之金額計為三十一萬九千七百八十三
      元（元以下四捨五入）。是原告丙○○、乙○○請求被告一次給付扶養費，各
      於二十七萬零三百七十三元、三十一萬九千七百八十三元之範圍內，尚屬有據
      ，逾此範圍，即難准許。
（五）精神上損害賠償部分：
      原告主張請求被告各賠償原告精神上損害賠償各一百萬元，合計三百萬元一節
      ，本院審酌原告等與被害人洪文文原有美滿的家庭生活，可安享幸福生活，遽
      因被告之過失行為，致原告等頓失至親，其精神之困頓煎熬程度，以及兩造之
      社會地位、教育程度、經濟情況與其他一切情狀，認原告丙○○、乙○○、甲○○各向被告請求精神上之損害賠償一百萬元，合計三百萬元，尚屬相當，為
      有理由，應予准許。
（六）基上所述，原告依上揭法律規定，原告甲○○、丙○○、乙○○分別得請求被
      告賠償之金額為一百三十五萬三千九百三十一元、一百二十七萬零三百七十三
      元、一百三十一萬九千七百八十三元。
四、次按「保險人依本法規定給付之保險金，視為加害人或被保險人損害賠償金額之
    一部份，加害人或被保險人受賠償請求時，得扣除之」，強制汽車責任保險法第
    三十條定有明文。本件被告辯稱已將強制汽車責任保險金一百二十萬元由原告領
    取之事實，為原告所自認，自堪信為真實；是本件原告上揭已領取之強制汽車責
    任保險金一百二十萬元，自應依法平均各扣除四十萬元，從而，原告甲○○、丙○○、乙○○分別依法僅得請求被告賠償之金額為九十五萬三千九百三十一元、
    八十七萬零三百七十三元、九十一萬九千七百八十三元。。
五、綜上所述，原告本於侵權行為之損害賠償請求被告給付六百二十八萬八千五百五
    十五元，及自起訴狀繕本送達翌日即八十九年十一月七日起至清償日止，按年利
    率百分之五計算之法定遲延利息，其中原告甲○○於九十五萬三千九百三十一元
    、丙○○於八十七萬零三百七十三元、乙○○於九十一萬九千七百八十三元之範
    圍內，洵屬正當，為有理由，應予准許；逾此範圍之請求，則非有據，為無理由
    ，應予駁回。
六、又原告均陳明願供擔保聲請宣告假執行，就原告勝訴部份，核與法律規定相符，
    爰分別酌定相當擔保金額准許之；至原告敗訴部分，其假執行之聲請即失所依據
    ，應併予駁回。
據上論結：本件原告之訴為一部有理由，一部無理由，依民事訴訟法第三百八十五條
第一項前段、第三百九十條第二項、第七十九條但書，判決如主文。
中      華      民      國    九十      年      七      月     十三     日
                                    台灣彰化地方法院民事第三庭
~B法      官  李進清
右為正本係照原本作成。
如不服本判決，應於判決送達後二十日內向本院提出上訴狀。
~B法院書記官  謝秋德
中      華      民      國    九十      年      七      月     十六     日


司法院資訊處製作；財團法人民間司法改革基金會備份。
